【裁判字號】    88,訴,697
【裁判日期】    891229
【裁判案由】    損害賠償
【裁判全文】
臺灣新竹地方法院民事判決  八十八年度訴字第六九七號
    原      告  乙○○
    法定代理人  丙○○
    被      告  丁○○
                元誠通運有限公司
    法定代理人  甲○○
右當事人間請求損害賠償事件，本院判決如左：
    主      文
被告應連帶給付原告新台幣肆拾萬柒仟肆佰元。
原告其餘之訴駁回。
訴訟費用由被告連帶負擔十分之四，餘由原告負擔。
    事      實
甲、原告方面：
一、聲明：被告應連帶給付原告新台幣（下同）六十四萬元。
二、陳述：
（一）被告丁○○受僱於被告元誠通運有限公司（下稱元誠公司），擔任司機工作，
      於民國八十七年五月二十六日上午，駕駛元誠公司所有之車牌號碼ＺＺ－４７
      ２號營業遊覽大客車，途經新竹市○○路○段香山陸橋口，原停靠慢車道接運
      乘客上車後，欲迴轉至對面南下車道時，應注意汽車迴轉前，應暫停並顯示左
      轉燈光或手勢，看清有無往來車輛，並注意行人通過始得迴轉，竟疏未注意後
      方來車，旋即貿然迴轉，適原告無照騎乘車號ＫＦＶ－７５６號重型機車同向
      行駛於前開大客車之左後方，亦疏未注意車前狀況，本欲自大客車左後方超車
      通過，見前開大客車突然迴轉時，已煞避不及而撞擊ＺＺ－４７２號大客車左
      前輪上方處，原告因此受有右股骨幹骨折、右膝部裂傷等傷害，爰依侵權行為
      損害賠償之法律關係提起本訴，茲將請求賠償之項目與金額臚列如左：
    (1)半年新之九十ＣＣ機車，折價後值四萬元。
    (2)醫藥費六萬元。
    (3)減少勞動能力部分：原告課餘在家華飯店西餐部擔任服務員，每月收入二萬元
      ，因右股骨幹骨折不良於行，共十二個月無法工作，損失二十四萬元。
    (4)原告受傷後二個月均無法下床，而由家人日夜看護，一般看護費用為每日二千
      元，此部份爰請求十二萬元。
    (5)精神慰撫金部分：原告因本次事故身體受創，長達二個月無法下床，日後尚需
      取出鋼釘，再度進行手術，精神上受有極大之痛苦，爰請求精神慰撫金二十萬
      元。
    (6)下次進行手術取出鋼釘等所需之一切費用十二萬元。
    (7)惟原告亦有過失，願扣除二成之自責部分。
（二）總計，原告所受之損害合計為六十四萬元，爰請求被告連帶賠償。
三、証據：提出扣繳憑單、工作證明書機車排氣檢驗通知單、車輛修理、醫療費用收
    據、看護費證明書各一件，診斷證明書、光復中學學雜費收據各二紙為證，並聲
    請訊問證人黃秀櫻。
乙、被告丁○○、元誠公司方面：
一、聲明：駁回原告之訴。
二、陳述：
    對於原告主張被告被告丁○○受僱於被告元誠公司，被告丁○○就本件車禍有上
    述疏失，原告受有前開傷害等情均不爭執，並同意賠償醫藥費六萬元，且基於道
    義責任支付看護費二萬元，惟就其餘請求則辯稱：原告係無照、超速騎乘機車，
    過失比例應當更高，且請求之賠償金額過高，渠等無力負擔，另據家華飯店員工
    表示並不認識原告，原告是否確於該飯店任職實有疑問，又原告自承並未聘僱看
    護，何能請求，而下次手術費用行政院依衛生署新竹醫院函覆全民健保將會給付
    ，此揭費用應予扣除等語。
丙、本院依職權調閱台灣高等法院八十八年度交上易字第三四八號刑事卷宗（含本院
    八十八年度交易字第二九號、台灣新竹地方法院檢察署八十七年度偵字第八七○
    四號卷），並向行政院衛生署新竹醫院函查原告因傷所需治癒期間、再次手術所
    需費用與醫療期間，且向財政部北區國稅局新竹市分局函查家華飯店股份有限公
    司八十七年度營業所得稅申報資料。
    理      由
壹、程序方面：
    本件被告元誠公司經合法通知，未於最後言詞辯論期日到場，核無民事訴訟法第
    三百八十六條所列各款情形，爰依原告之聲請，由其一造辯論而為判決。又關於
    原告請求被告連帶賠償半年新之九十ＣＣ機車折價四萬元之損失部分，此部份之
    請求與提起附帶民事訴訟之要件不合，已另以裁定駁回，首應敘明。
貳、得心證之理由：
一、原告主張被告丁○○受僱於被告元誠公司，擔任司機工作，於上揭時地，駕駛元
    誠公司所有之車牌號碼ＺＺ－４７２號營業遊覽大客車，途經新竹市○○路○段
    香山陸橋口，原停靠慢車道接運乘客上車後，欲迴轉至對面南下車道時，應注意
    汽車迴轉前，應暫停並顯示左轉燈光或手勢，看清有無往來車輛，並注意行人通
    過始得迴轉，竟疏未注意後方來車，旋即貿然迴轉，適原告無照騎乘車號ＫＦＶ
    －７５６號重型機車同向行駛於前開大客車之左後方，亦疏未注意車前狀況，本
    欲自大客車左後方超車通過，見前開大客車突然迴轉時，已煞避不及而撞擊ＺＺ
    －４７２號大客車左前輪上方處，原告因此受有右股骨幹骨折、右膝部裂傷之事
    實，業據其提出醫療費用收據一件、診斷證明書二紙為證，為被告所不爭執，並
    經本院依職權台灣高等法院八十八年度交上易字第三四八號刑事卷宗核閱屬實，
    此部份之事實自堪信為真正。
二、按因故意或過失不法侵害他人之權利者，負損害賠償責任；受僱人因執行職務，
    不法侵害他人之權利者，由僱用人與行為人連帶負損害賠償責任：不法侵害他人
    之身體或健康者，對於被害人因此喪失或減少勞動能力或增加生活上之需要時，
    應負損害賠償責任；又不法侵害他人之身體、健康、名譽或自由者，被害人雖非
    財產上之損害，亦得請求賠償相當之金額，民法第一百八十四條第一項前段、第
    一百八十八條第一項前段、第一百九十三條第一項、第一百九十五條第一項前段
    分別定有明文。復按汽車迴轉前，應暫停並顯示左轉燈光或手勢，看清有無往來
    車輛，並注意行人通過始得迴轉，道路交通安全規則第一○六條第五款定有明文
    。被告丁○○駕駛汽車應注意不得違反前開規定，且無不能注意之情形，竟疏於
    注意，致原告受有前開傷害，被告自有過失，且其過失與原告所受傷害，有相當
    之因果關係，被告元誠公司復自承丁○○為其受僱人，於執行職務時過失傷及原
    告，則被告自應對原告所受損害負連帶賠償責任。茲將原告請求賠償項目之金額
    逐一審酌如下：
（一）醫療費六萬元部分被告同意全額賠償，此部份之請求，自應准許。
（二）減少勞動能力部分：
      原告主張其在家華飯店西餐部擔任服務員，每月收入二萬元，因本件傷害致十
      二個月無法工作，損失二十四萬元等情。就原告因傷需休養十二個月部分，被
      告並不爭執，而本院依職權向行政院衛生署新竹醫院函查結果，原告於八十七
      年五月二十六日住院進行骨折手術，該手術採互鎖式骨髓內釘固定術，迨八十
      七年六月八日始出院，一般股骨骨折手術須一年至二年才能在Ｘ光檢查顯示完
      全癒合，有該院（八九）新醫歷字第五九九號函復卷足稽，是原告主張需休養
      十二個月，洵堪信實。至原告於車禍時是否任職家華飯店一節，原告業已提出
      工作證明書、扣繳憑單各一件為證，經本院依職權向財政部北區國稅局新竹市
      分局函查家華飯店股份有限公司八十七年度營業所得稅申報結果，家華飯店於
      八十七年確有將原告所得列入薪資支出，有該局北區國稅竹市審第八九○一四
      二一八號函暨所附明細在卷可憑，堪信原告於系爭車禍發生時確於家華飯店任
      職，為有工作能力之人，然依原告所提家華飯店出具之工作證明書所載，其每
      月薪資為一萬九千元，則原告因本件傷害所減少之工作損失應為二十二萬八千
      元（19000/12=228000元），原告逾此數額之請求，則乏依據，不應准許。
（三）看護費部分：
      依前述，原告係右股骨折，因此住院十四日並進行互鎖式骨髓內釘固定術，一
      般股骨骨折手術須一年至二年才能在Ｘ光檢查顯示完全癒合，足見原告傷勢嚴
      重，且傷及大腿影響行動能力，則其主張因本件傷害需要他人看護二個月，增
      加生活支出，即非無據。其次，擔任病患全日看護工作，每日最低工資為二千
      元之事實，業據領有護理機構病患服務人員訓練結業證書之證人黃秀櫻結證詳
      明，被告丁○○對此亦不爭執，被告元誠公司則未到庭表示意見，自堪信為實
      在。雖被告抗辯原告並未實際聘僱看護，然親屬看護所付出之勞力，並非不能
      評價為金錢，只因基於親情身分關係，而無須支出，自不能加惠於侵權行為人
      ，故應衡量僱用職業護士之情形，認為得以請求，臺灣高等法院八十五年度法
      律座談會亦同此見解，是被告所辯，尚不足取，原告請求生活上因此增加之看
      護費用十二萬元，為有理由。
（四）精神慰撫金部分：
      原告因本件車禍受有右股骨折、右膝裂傷等傷害，住院十四日並進行互鎖式骨
      髓內釘固定術，須一年至二年才能顯示完全癒合，且依上開行政院衛生署新竹
      醫院函，原告日後尚需接受取出骨髓內釘之手術，約須住院一星期，足認原告
      所受傷害嚴重，精神上自受有痛苦。本院斟酌原告於事故發生時為高中學生，
      課餘擔任家華飯店西餐部服務生，月入一萬九千元，被告丁○○則係國中畢業
      ，於被告元誠公司任職司機，月薪三萬餘元，被告元誠公司每年營業額六百萬
      元，分別為兩造陳稱在卷，並為彼此所不爭執，且有光復中學學雜費收據、工
      作證明書、扣繳憑單等件在卷可參等一切情狀，認原告請求之精神慰撫金以十
      六萬元為適當，逾此部份之請求，不能准許。
（五）下次進行手術取出鋼釘所需費用部分：
      經查原告日後固需接受取出骨髓內釘之手術，約須住院一星期，然醫療費用全
      民健保將會支付，業經本院依職權向行政院衛生署新竹醫院查詢無訛，有上開
      函文存卷可按，是原告就並未支出之醫療費用請求被告連帶負擔，尚乏依據；
      惟原告將來既須接受手術住院一星期，衡情度理，住院期間內自需他人看護，
      依前述全日看護費用每日最低二千元，則原告於再次住院時因此增加生活需要
      一萬四千元，堪可採信，逾此數額，則無理由。
（六）綜上，原告所受之損害合計為五十八萬二千元。
三、按損失之發生與擴大，被害人與有過失者，法院得減輕或免除賠償金額，民法第
    二百二十七條第一項定有明文。本件被告抗辯原告無照且超速騎乘機車，為原告
    所不爭執，且經本院依職權調閱台灣新竹地方法院檢察署八十七年度偵字第八七
    ○四號卷查核後，本件車禍經台灣省竹苗區車輛行車事故鑑定委員會鑑定結果，
    被告丁○○駕駛營大客車在慢車道直接迴轉未讓直行車先行為肇事主因，原告無
    照駕駛重機車超速且未注意車前狀況為肇事次因，有該委員會八十八年三月三十
    一日竹鑑字第八八一九八號函存於前開偵查卷內可參。是以，原告就本件事故之
    發生為肇事次因，亦堪確定，揆之首揭說明，被告前揭抗辯，當屬可採。從而，
    原告對於損害之發生既與有過失，自應依民法第二百十七條規定減輕被告之賠償
    金額。本院斟酌損害發生之原因，認為原告之過失程度應為百分之三十，即原告
    應自負十七萬四千六百元之損害。
四、綜上，原告基於侵權行為之法律關係，請求被告連帶賠償四十萬七千四百元，洵
    屬正當，應予准許，逾此部份之請求，即非有據，應予駁回。
五、據上論結，本件原告之訴為一部有理由，一部無理由，依民事訴訟法第三百八十
    五條第一項前段、第七十九條但書、第八十五條第二項，判決如主文。
中      華      民      國    八十九    年     十二     月    二十九    日
                                  臺灣新竹地法院民事第一庭
~B法      官
右為正本，係照原本作成。
如對本判決上訴，須於判決送達後廿日內向本院提出上訴狀。
~B法院書記官  蕭宛琴
中      華      民      國    八十九    年      十二    月    二十九    日


司法院資訊處製作；財團法人民間司法改革基金會備份。
